臺灣高等法院花蓮分院刑事判決　九十二年度上更(一)字第一四號
上訴人即被告　羅智豪


選任辯護人　黃健弘律師
右上訴人即被告因傷害致死案件，不服臺灣花蓮地方法院八十八
年度訴字第二九二號中華民國八十九年七月二十日第一審判決（
起訴案號：臺灣花蓮地方法院檢察署八十八年度偵字第三三五二
號），提起上訴，本院判決後，經最高法院發回更審，本院更為
判決如左：
    主  文
原判決關於羅智豪部分撤銷。
羅智豪共同傷害人之身體，累犯，處有期徒刑參年陸月。
    事  實
一、羅智豪曾於民國（下同）八十二年間，因違反麻醉藥品管理
    條例，經先後判處有期徒刑七月、二年六月確定，八十四年
    八月十二日假釋出獄，八十六年一月二十五日假釋期滿執行
    完畢。八十八年九月五日凌晨三時許，羅智豪駕駛其向上欣
    小客車租賃有限公司（以下簡稱上欣公司）租得車號00－○
    ○○○號自小客車，搭載朱○○、丘○○、徐○○三人（以
    上三人均經判決有罪確定），沿花蓮縣台九線公路由萬榮向
    花蓮（由南往北）方向行駛；適黃○○（即被害人，已死亡
    ）駕駛○○○○○○○號自小客車，搭載黃○○、朱○○、
    張○○、范○○、江○○等人，亦沿花蓮縣台九線公路同方
    向行駛，途中因超車問題，致羅智豪心生不滿。羅智豪竟在
    花蓮縣○○鎮○○路○段○○○號前，將黃○○所駕之自小
    客車攔下，羅智豪、朱○○、丘○○三人先下車挑釁，雙方
    言語衝突後；羅智豪、朱○○、丘○○、徐○○四人竟基於
    共同傷害黃○○、黃○○、朱○○、張○○、范○○、江○
    ○等人之故意，由羅智豪持路邊鐵條，朱○○持車內上欣公
    司所有之拐杖鎖（重量二點二公斤）一把、路邊堆置之空酒
    瓶，徐○○持空酒瓶等物，丘○○徒手，共同揮打、丟擲黃
    ○○、黃○○、朱○○、張○○、范○○、江○○等人。毆
    打中朱○○見丘○○被黃○○毆打倒地，竟手持原由徐○○
    持有中之酒瓶先敲擊黃○○頭部，再對黃○○右側大腿上方
    猛力刺擊；隨後羅智豪並駕車衝撞對方，但未撞及，始駕車
    搭載朱○○、丘○○、徐○○離去。黃○○因而受有右大腿
    穿刺傷併股靜脈斷裂、右手掌及頭後枕部小穿刺傷等傷害，
    經送醫急救，仍因心肺衰竭而死亡；另范○○臉部及朱○○
    胸前、臉部均受有瘀傷之傷害（此部分均未據告訴）。嗣為
    警循線查獲，並扣得拐杖鎖一把、朱○○、丘○○、徐○○
    所有之拖鞋各一雙、被害人黃○○所有之圓領運動衫一件。
二、案經花蓮縣警察局鳳林分局報請及被害人黃○○之配偶周○
    ○訴由台灣花蓮地方法院檢察署檢察官偵查起訴。
    理  由
一、訊之上訴人即被告（以下簡稱被告）羅智豪對於在上揭時、
    地，有和朱○○、丘○○、徐○○四人，與被害人黃○○及
    黃○○、朱○○、張○○、范○○、江○○等人發生鬥毆乙
    節固不否認；惟矢口否認有傷害犯行，並辯稱：攔車是我的
    主意，只是要和對方理論，並沒有傷害故意；下車時未拿東
    西，係後來被對方打，才在路邊撿鐵條防身，且僅持鐵條揮
    舞，未打到對方；黃○○所受刺傷，非我所為，朱○○、丘
    ○○、徐○○拿酒瓶是他們自己的意思，至於開車衝撞對方
    僅係嚇唬對方而已云云。經查：
（一）被告羅智豪前後供詞如下：雙方因為超車問題，差一點擦
      撞，才引起打架事端（見警訊筆錄第七頁背面第一行、第
      八頁第一二行）；係伊駕車與對方發生超車糾葛及係伊攔
      阻死者所駕之車（見偵查卷第二五頁第一行、五行）；雙
      方打成一團，伊持有鐵條，鐵條長約五尺（見警訊卷第九
      頁倒數第三行、原審卷第二０頁第八行、三二頁）；當時
      與對方正面衝突（見原審卷第二０頁倒數第三行），群毆
      中曾駕車衝撞欲嚇對方等語（見原審卷一第一一四頁第七
      行、二八四頁及本院前審八十九年九月二十八日筆錄），
      朱○○持拐杖鎖毆打對方（見偵查卷第二五頁倒數第四行
      、原審卷第一一四頁倒數第六行）；事後的時候，朱○○
      有說是他拿酒瓶敲的（見原審卷第二一八頁第二行）。
（二）同案被告朱○○供稱：當時發生超車糾紛，羅智豪駕車繞
      到對方車前攔下，由羅先下車與對方發生鬥毆，後來我與
      丘○○、徐○○即下車前往支援，雙方發生打群架事件，
      當時伊持車上杖鎖毆打對方，在路旁住家拿二支酒瓶丟
      擲對方，丘○○、羅智豪、徐○○都有參與鬥毆，沒有看
      見丘○○持什麼武器，羅智豪持一根鐵條，徐○○手持二
      支酒瓶（見警訊卷第一０頁背面倒數第三行起至一一頁背
      面第一０行）；伊曾在路邊撿拾酒瓶丟擲對方（見偵查卷
      第二七頁背面第四行），徐○○拿酒瓶給伊時，伊即往對
      方丟，當時伊與羅智豪在與對方對峙（見原審卷第二八四
      頁第二行）；丘○○與死者在田裡打鬥（見原審卷第一七
      三頁第二行、二八五頁倒數第二行、三九九頁第六行）等
      語。
（三）同案被告徐○○則供稱：伊當時手上有二個空酒瓶，預備
      要反擊，但後來其中一個不知道被誰搶走，伊在現場幫忙
      羅智豪等人推開對方人員（見警訊筆錄第一七頁第四行）
      ，伊當時拿二支酒瓶，朱○○從伊手上拿一支酒瓶，就與
      對方打起來（警訊卷第一八頁背面倒數第二行、一九頁第
      八行、第十行）；有拿酒瓶交朱○○，因為看見丘○○被
      打，才拿酒瓶嚇唬對方用（見偵查卷第三一頁第八行、十
      行），雙方爭吵後，打了起來，伊才在對面拿出啤酒瓶，
      由朱○○拿去作抵擋兇器（見偵查卷第三一頁背面倒數第
      三行）；伊知道酒瓶是朱上拿去，朱○○搶去後才跑去田
      裡，當時丘○○與死者打在田裡，伊看到朱○○拿酒瓶砸
      死者，因為伊剛好站在朱○○後面（見原審卷第一０一頁
      倒數第三行起至一０二頁第十三行）；死者沒有壓住丘○
      ○，是丘○○被打到地上，剛開始丘○○與死者在打的時
      候，伊有看到死者壓住丘○○（見原審卷第二八九頁倒數
      第三行）等語。
（四）同案被告丘○○亦供稱：途中羅智豪與一部自小客車飆車
      ，羅超車將該車攔截，下車與對方理論，接著打起架來，
      伊和朱○○、徐○○也都上前幫忙，一下子，伊被踢到田
      園裏，就被死者黃○○追著打，伊被打倒在地時，朱○○
      、徐○○就過來幫伊打黃○○，伊見到朱○○拿酒瓶往黃
      ○○頭部敲打，一陣混亂後，朱○○及徐○○將伊從田裡
      扶上車，（見警訊卷第十四頁第四行起至十二行止）；伊
      當時被黃○○打倒掐住脖子在地時，有見朱○○手拿酒瓶
      敲打黃○○頭部，然後酒瓶破裂聲（見警訊卷第十四頁背
      面第四行、十一行）；當羅攔對方車時，伊見朱○○從車
      上拿杖鎖準備打架，伊跟著朱○○走，朱○○跟他們沒
      有講到兩句，就跟他們打起來（見警訊卷第十四頁第四行
      起十二行止、原審卷第二一九頁第三行）。朱○○有拿酒
      瓶，有聽到酒瓶擊破聲，且看見朱○○及徐女二人上前幫
      忙扶伊，聽到打破瓶聲音（見偵查卷第二九頁最後一行、
      三０頁第四行）；是到最後伊被死者壓著脖子，伊沒有辦
      法動，朱○○過來救伊，伊有聽到玻璃聲，死者才鬆掉，
      朱○○與徐○○把伊扶起來，扶到車上去（見原審卷第二
      五頁倒數第二行）；伊被死者壓的時候，聽到酒瓶聲，當
      時朱○○最靠近伊（見原審卷第二六頁第七行、九行），
      伊可以確定是朱○○拿酒瓶（見原審卷第二九頁第六行）
      ，事後朱○○他自己有提起他是怎麼敲、怎麼刺，其他人
      應該都有聽到（見原審卷第三０頁第二行、二二０頁第六
      行）；當時伊被掐著脖子，就是朱○○跑過來，敲下去，
      伊聽到酒瓶聲，死者才鬆手，接著徐○○來扶伊，然後朱
      ○○也過來扶伊（見原審卷第二一八頁第三行），伊有看
      到朱○○拿酒瓶敲死者的頭部，但是沒有看到他刺（見原
      審卷第二八六頁第七行）；且其於本院前審陳稱：由羅智
      豪先行下車，朱○○隨之持車上拐杖鎖下車，我看到了亦
      跟在朱○○後面，徐○○最後下來，羅智豪走至對方車子
      ，一開始係先理論，朱○○比較衝動，就與對方打起來了
      ，我們亦加入，我被踢至田裡，死者黃○○追著我打，我
      被打躺在地上，徐○○即過來，接著朱○○亦過來，我就
      聽到酒瓶敲碎之聲音，後來徐女拉我起來往車之方向跑，
      現場留下朱○○與黃○○打等語。
（五）證人黃○○證述：因超車問題，遭一輛白色喜美攔阻，隨
      後看到對方下車有三人，往我們車走來。三人中之一人拿
      拐杖鎖走到我們車邊打朱○○、范○○和張○○，後來聽
      到車子被敲了一聲，我隨後往回車輛與對方搶奪拐杖鎖，
      當我搶來拐杖鎖後，將自小客開至對方車前五十公尺處停
      於路邊，又往現場走，看到哥哥黃○○與一位身高一百七
      十公分微胖之人於路邊田裏談話，另外二不詳之人正與朱
      ○○、范○○、張○○等人互相對立，那時只有看到拿鐵
      條及酒瓶之人，一直往朱○○等三人揮打和丟。忽然，其
      中一人往他們的車子跑去，隨後發動引擎開向我們，因全
      部躲開，沒有撞到。隨即看到他們四人上車後又回轉用車
      子再撞向我們四人，又躲開後，只看對方將車子快速開走
      ，我當時又看到哥哥黃○○從田裡跑回路邊時，準備一起
      走回車子時，忽然發現哥哥黃○○右大腿上方有嚴重破裂
      （見警訊卷第二一頁第一行起至背面第四行）；我們沒有
      拿武器，對方拿拐杖鎖、酒瓶、鐵條，當時他們要撞我們
      的時候，我們都全部跳開到水溝去（見原審卷第一０四頁
      第八行、十行）；當時因為超車的問題，對方攔住我們，
      兩車的距離大約一公尺，兩車的車頭斜角相對，我和哥哥
      下車就道歉，對方下來三個人，都是男的，開車的人（應
      係朱○○之誤）拿拐杖鎖下來打朱○○，我問他為什麼打
      ，他又打我，第一次打我打不到，再打二次的時候，我就
      和他搶拐杖鎖，我有搶到拐杖鎖，我就趕快把車子開到前
      面，我跑回到現場的時候，他們已經在打了，我看到二男
      一女在道路上拿酒瓶、鐵條開始丟，然後另外有看一眼，
      看到我哥哥和對方其中一人（按即丘○○）在田裡一對一
      在談判事情，當時我要去攔拿鐵條的人（按即被告羅智豪
      ），拿酒瓶的人（按即朱○○）拿酒瓶往我們的人丟擲，
      我要去攔拿鐵條的人，張○○叫我不要太靠近，當時有一
      個男的拿酒瓶丟過來，當時女的也有拿二支酒瓶，男的也
      有拿二支酒瓶，那個男的不是拿鐵條的人。後來拿鐵條的
      人就馬上去開他們的車，要來撞我們，我們全都跳到放置
      酒瓶的對面水溝，對方先來撞一次，又回頭來撞我們一次
      ，第二次在撞的時候，我們又跳到水溝裡面，再上來的時
      候對方四個人全都上車了，然後就把車開走了，然後我就
      看到哥哥跑過來等語（見原審卷第一０四頁倒數第七行起
      ）。
（六）證人范○○證稱：對方與我們同向，原本在我們後方，突
      然超車到我們前方擋住我們，一下車就說「要飆車是嗎」
      ，就出手毆打我們，黃○○是何兇器所傷，因為當時天暗
      ，我不知道，但是對方同行中有一名女子我看見她在事故
      現場旁雜貨店拿了二空酒瓶，所以可能是該空酒瓶敲碎後
      所傷（見警訊卷第二八頁背面第九行起）；當天死者下車
      後，有跟對方道歉，對方一下車就開始打人，看到黃○○
      在水溝旁邊抓到對方的一個人，他就跟我說，叫我去報警
      ，我就跑去要追黃○○的車子，當時黃○○把車開到離現
      場約一百公尺的地方，有一輛車子要來撞我，我就跑到田
      裡面去，我爬上來後，對方的車子又過來了，後來車子直
      接到現場接他們的人，然後駛去，當時黃○○在田裡與對
      方打架等語（見原審卷第一０七頁第九行起）。
（七）證人張○○證述：因為超車造成對方不高興，於是於事故
      地點，對方將車停在我們前方攔住我們，一下車他們其中
      之一高高壯壯的男子（按即被告朱○○）就動手毆打我們
      （見警訊卷第三０頁背面第七行起）；對方車子就停在我
      們前面，後來黃○○下車與他們談，我看到對方拿兩個工
      具，當時我們是空手，他們講不到幾句，就開始打，後來
      對方的工具全都被我們搶過來，剛好對面有商店，對方就
      拿鐵條甩我們，用酒瓶丟我們，酒瓶至少二個以上，當時
      一個男生在丟酒瓶，一個男生拿鐵條，女生也去拿酒瓶，
      另外一個男的應該和黃○○在拉拉扯扯，其中有一個人開
      車過來撞我車們，他過來撞我們的時候，我們就跳到旁邊
      ，但後來對方又再回頭撞我車們，又被我們躲開，然後後
      來再回頭載走他們其他的人，好像又要撞我們，後來就開
      走了（見原審卷第一０六頁第八行起）；三個男生都有打
      ，女生沒有打，但拿酒瓶給男生（見原審卷第二七０頁第
      二行）；我比較晚下車，我下車看到，死者壓住一個人，
      並叫我報警，我就跑去追我們的車要報警，對方的車就來
      撞我（見原審卷第二七二頁第五行）等語。
（八）證人朱○○證稱：只看黃○○下車，前往對方車輛準備談
      話時，我聽到坐在後座的三人忽然講一字拿傢伙，隨即立
      刻下車，一下車，我就被一枝木棒打到以致胸部受傷及臉
      部（見警訊卷二七頁背面第一行起）；對方把我們攔下車
      後，我還在車子裡面，我看到黃○○下車後與對方溝通的
      時候，後來我一下車，對方就有一個人拿拐杖鎖打到我，
      打我的胸部，然後我就倒下去約五分鐘，都是在地上，所
      以我沒有看到當時的情形，後來我起來的時候，有一部對
      方的車要追撞我們，我就閃開，時間很短暫，對方就溜掉
      ，酒瓶是有，酒瓶是黃○○與對方溝通時，有一女的拿酒
      瓶等語（見原審卷第一０九頁第七行、一二行）等語。
（九）綜核上揭被告及證人之供述，雖有詳略不同，惟因案發適
      值深夜，現場群毆一片零亂，各人所述難免些微不一，惟
      足可確認被告羅智豪攔阻黃○○所駕自小客車在先，鬥毆
      當中復手持鐵條揮打，且於群毆尾聲，駕車衝撞上開證人
      無疑。而同案被告朱○○則手持拐杖鎖毆擊上揭證人，並
      以酒瓶丟擲，更以擊碎空酒瓶行刺黃○○無誤。同案被告
      徐○○主動拿取酒瓶供助己方，並持酒瓶到田裡援助同案
      被告丘○○事實明確。雖證人江○○偵審中均證稱被告羅
      智豪有拿空酒瓶丟擲及停車跑向被黃○○制住那名歹徒那
      裏云云；惟其又證稱：聽到對方在田裡的二個男的其中一
      個人用台語向當時與我對峙手持鐵條的該人（按即被告羅
      智豪）喊說要走了（見原審卷第一一０頁第一一行起）；
      黃○○在水溝邊制住的人，是拿鐵條的人（指被告羅智豪
      ）與對在田裡受支援的人（指丘○○）非同一人，水溝邊
      制住的人，就是拿鐵條的人，拿鐵條的人也有拿酒瓶丟我
      們（見原審卷第一一一頁第六行、八行、倒數第五行）云
      云；前後顯有矛盾，復與前揭證人等所述不同，尚難憑此
      認被告羅智豪亦有持空酒瓶丟擲及跑向死者黃○○所處田
      裡之事實。
二、所謂共同正犯，係指二個以上之單獨正犯，基於共同之行為
    決意，各自分擔犯罪行為之一部或全部，共同實施構成要件
    而言，則以自己共同犯罪意思，參與構成要件或構成要件以
    外之行為，或以自己共同犯罪之意思，事先同謀，而由其中
    一人實施犯罪之行為者，均為共同正犯。又共同正犯之意思
    聯絡，不限於事前有所協議，其於行為當時，基於相互之認
    識，以共同犯罪意思參與者，亦無礙於共同正犯之成立；且
    意思之聯絡並不限於事先有所謀議，即僅於行為當時有共同
    犯意之聯絡者，亦屬之，且其表示之方法，亦不以明示通謀
    為必要，即相互間有默示之合致，亦無不可（最高法院七十
    三年台上字第一八八六判例意旨、七十三年台上字第二三六
    四號判例意旨可資參照）。簡言之，共同實施犯罪行為之人
    ，在合同意思範圍以內，各自分擔犯罪行為之一部，相互利
    用他人之行為，以達其犯罪之目的，即應對全部所發生之結
    果，共同負責。惟另按共犯之成立，除共同實施犯罪行為者
    外，其就他人之行為負共犯之責者，以有意思聯絡為要件，
    若事前並未合謀，實施犯罪行為之際，又係出於行為者獨立
    之意思，即不負共犯之責。又共同正犯之所以應對其他共同
    正犯所實施行為負其全部責任者，以其行為有犯意聯絡為限
    ，若他犯所實施之行為，超越原計畫之範圍，而為其所難預
    見者，則僅應就其所知之程度，令負責任，未可概以共同正
    犯論。而刑法上之傷害致死罪為結果犯，如多數人下手毆打
    ，本有犯意之聯絡，即屬共同正犯，對於共犯間之實施行為
    ，既相互利用，就傷害之結果，自應同負責任，設使行為者
    間缺乏此種聯絡之意思，則縱屬同時為加害行為，亦祗應就
    其所實施之部分，各任其責，不得概依共犯之例處斷（最高
    法院十九年上字第六九四號、五十年台上字第一０六０號及
    十九年上字第一八四六號判例可資參照）。本件公訴意旨認
    被告羅智豪與丘○○、朱○○及徐○○共犯刑法第二百七十
    七條第二項傷害致人於死罪責，係以被告羅智豪共同參與毆
    打死者黃○○為其論證。但查：
（一）被告羅智豪自警訊伊始，至本院審理期間，始終堅詞其並
      未毆打黃○○。而綜觀全卷相關證據及同案共同被告丘○
      ○、朱○○、徐○○及上揭在場證人（除證人江○○不足
      採已如前述外）之供述，均未有被告羅智豪有毆打黃○○
      之陳詞，足證被告羅智豪所辯應可採信。
（二）被告羅智豪雖在馬路上持鐵條揮打及駕車衝撞對方，惟死
      者黃○○係追打同案被告丘○○田裡後，始遭同案被告朱
      ○○持敲碎酒瓶行刺，自非被告羅智豪所能預見，且更無
      證據足以證明其有排除朱○○上開行刺行為之可能。揆諸
      前揭判例意旨，既乏被告羅智豪於事前與事中有與其他同
      案被告執持凶器傷人之謀議或默示合致之證據，自難以被
      告羅智豪在馬路上持鐵條揮打及駕車衝撞對方，未加阻攔
      在田裡之同案被告朱○○、徐○○傷害致死行為，論處被
      告羅智豪共犯傷害致人於死罪責之理。
（三）被害人黃○○被毆後，經送醫急救，仍不治死亡，此經台
      灣花蓮地方法院檢察署檢察官督同檢驗員相驗明確，製有
      勘驗筆錄、驗斷書及相驗屍體證明書在卷可稽。此外，並
      有花蓮縣警察局鳳林分局受理各類案件紀錄表、財團法人
      佛教慈濟綜合醫院診斷證明書、現場圖、照片可參。惟死
      者黃○○致命傷雖係同案被告朱○○以敲碎空酒瓶行刺所
      致，惟觀驗斷書所載，死者有：額部左側乙處縫合痕、口
      唇部腫外翻、下唇部乙處淤血、左右腹側部各有一處廣泛
      性淤血、右鎖骨部乙處淤血銷瘀血等之傷痕。且死者之配
      偶周○○於警訊時陳稱「請依法辦理」，依其意旨當已對
      傷害部分提出告訴，本院自得對被告羅智豪傷害黃○○部
      分依法審理。從而朱○○所為之傷害行為，既在被告羅智
      豪等人犯罪之共同意思範圍內，被告羅智豪對於共犯朱○
      ○之實施行為，既互相利用，就傷害之結果，自應共同負
      責；揆諸前揭判例有關共同正犯之意旨，尚不得僅以非其
      所為而解免罪責。
（四）綜合上情判斷，本件事證明確，被告羅智豪之傷害犯行，
      堪予認定。
三、核被告羅智豪所為，係犯刑法第二百七十七條第一項傷害罪
    ；其與已判決確定之丘○○、朱○○、徐○○就上開犯行，
    有犯意聯絡及行為分擔，均為共同正犯。又被告羅智豪曾於
    八十二年間，因違反麻醉藥品管理條例，經先後判處有期徒
    刑七月、二年六月確定，八十四年八月十二日假釋出獄，八
    十六年二月二十日假釋期滿執行完畢，有台灣高等法院被告
    全國前案紀錄表在卷可考；其於五年以內，再犯有期徒刑以
    上本件之罪，為累犯，應依法加重其刑。原審以其所為係共
    犯刑法第二百七十七條第二項傷害致人於死罪論處，即有未
    合，已如前述。是被告羅智豪提起上訴，為有理由，自應由
    本院將其部分撤銷，並變更起訴法條改判。爰審酌被告羅智
    豪僅因超車細故，即惡意將他人之自小客車攔阻，又持鐵條
    揮打及開車衝撞對方，顯見其等好勇鬥猛之心，且迄今仍未
    賠償被害人家屬所受損害等情，量處被告羅智豪有期徒刑三
    年六月。至扣案拐杖鎖一把，雖係同案被告供本件犯罪所用
    之物，惟乃被告羅智豪向上欣公司租得之○○－○○○０號
    自小客車隨車之物件，並非被告所有；另扣案之拖鞋三雙，
    雖分別屬同案被告朱○○、丘○○、徐○○所有，但與本件
    犯罪無關；而扣案之圓領運動衫一件則係被害人黃○○所有
    ，故均不予宣告沒收，併此敘明。
據上論斷，應依刑事訴訟法第三百六十九條第一項前段、第三百
六十四條、二百九十九條第一項前段、第三百條，刑法第二十八
條、第二百七十七條第一項、第四十七條，罰金罰鍰提高標準條
例第一條前段，判決如主文。
本案經檢察官翟光軍到庭執行職務。
中   華   民    國  九十二   年    三    月    二十    日
                             審判長法  官  吳  鴻  章
                                   法  官  黃  永  祥
                                   法  官  林  德  盛
右正本證明與原本無異。
檢察官如不服本判決，應於送達後十日內，向本院提出上訴狀。
其未敘述理由者，並應於提出上訴狀後十日內向本院補提理由狀
 (須附繕本)。
                                   書記官  劉  夢  蕾
中   華   民    國  九十二   年    三    月   二十     日
 
附錄本判決論罪之法律條文：
刑法第二百七十七條第一項：
傷害人之身體或健康者，處三年以下有期徒刑，拘役或一千元以下罰金。